臺灣高等法院臺南分院民事判決
111年度消上易字第2號
上  訴  人  黃楷菱  

被上訴人    寬譜醫學科技股份有限公司

法定代理人  李其然  
訴訟代理人  林柏辰律師
上列當事人間請求損害賠償事件，上訴人對於中華民國111年1月
27日臺灣臺南地方法院第一審判決(110年度消字第9號)提起上訴
，本院於111年7月28日言詞辯論終結，判決如下：
    主  文
上訴駁回。
第二審訴訟費用由上訴人負擔。
    事實及理由
一、本件上訴人主張：伊於民國(下同)108年9月9日以伊兄長黃
    信銘之名義向被上訴人購入型號TY-101F遠紅外線治療儀器(
    下稱系爭儀器)，由被上訴人之員工王雅菱受理，系爭儀器
    於同年9月10日中午由貨運送達伊居住處，被上訴人為系爭
    儀器之製造人，竟為系爭儀器手臂處會彈伸之設計，且明知
    系爭儀器手臂處會驟然彈跳，且未於系爭儀器手臂會驟然彈
    跳處，張貼警示標誌及緊急處理危險之方法致使伊組裝產品
    過程中，遭系爭儀器手臂驟然彈跳致顏面及眼睛，經急診醫
    療後，診斷為左眼及眼眶之損傷併左眼皮1公分撕裂傷、臉
    部損傷等傷害(下稱系爭傷害)。爰依消費者保護法第7條第1
    、2項、第9條及民法第184條第2項、195條第1項規定，請求
    被上訴人及王雅菱各給付伊新臺幣（下同）50萬元之精神慰
    撫金。（原審為上訴人敗訴之判決，上訴人僅對原審駁回伊
    對於被上訴人請求部分，聲明不服，提起上訴，其餘敗訴部
    分，則未據聲明不服，已告確定）。並為上訴聲明：㈠原判
    決關於駁回上訴人後開第二項之訴部分，及該部分訴訟費用
    負擔之裁判均廢棄。㈡被上訴人應給付上訴人50萬元，及自
    起訴狀繕本送達翌日起按週年利率百分之五計算之利息。
二、被上訴人則以：系爭儀器手臂在組裝前之原始情形為毋庸施
    加外力該手臂即已伸展至最高之狀態，且該手臂之伸展角度
    無法再更往上，故無彈伸傷人之可能性，被上訴人販售系爭
    儀器並無過失，又系爭儀器經嚴格之安全檢測並長年於多國
    販售，顯已符合當時科技水準合理期待之安全性。況上訴人
    所受系爭傷害之程度並不明確，上訴人亦無從證明與被上訴
    人行為間之因果關係，上訴人空言請求50萬元之非財產上損
    害賠償，實屬無據等語，資為抗辯。並為答辯聲明:上訴駁
    回。
三、兩造不爭執事項:
　㈠上訴人以其兄黃信銘之名義於108年9月9日向被上訴人購入系
    爭儀器，並於同年9月10日中午由貨運送達上訴人居住處。
  ㈡系爭儀器業經主管機關核發醫療器材許可證(見原審卷第97至
    98頁)。
  ㈢被上訴人所販售系爭儀器附有完整之使用說明。　　
  ㈣上訴人在108年9月10日受有如○○醫院診斷證明書上所載之系
    爭傷害（見補字卷第23至27頁)。
四、兩造爭執事項:
  ㈠上訴人受有系爭傷害，是否係因被上訴人出售之系爭儀器未
    符合當時科技水準合理期待之安全性，且未於明顯處為警告
    標示及緊急處理危險方法所致？上訴人是否合理使用系爭儀
    器？
  ㈡上訴人依消費者保護法第7條第1、2項、第9條及民法第184條
    第2項、第195條第1項規定，請求被上訴人給付非財產上損
    害50萬元本息，有無理由?
五、得心證理由　　
  ㈠上訴人受有系爭傷害，是否係因被上訴人出售之系爭儀器未
    符合當時科技水準合理期待之安全性，且未於明顯處為警告
    標示及緊急處理危險方法所致？上訴人是否合理使用系爭儀
    器？
　⒈按「從事設計、生產、製造商品或提供服務之企業經營者，
    於提供商品流通進入市場，或提供服務時，應確保該商品或
    服務，符合當時科技或專業水準可合理期待之安全性。」、
    「商品或服務具有危害消費者生命、身體、健康、財產之可
    能者，應於明顯處為警告標示及緊急處理危險之方法。」、
    「企業經營者違反前二項規定，致生損害於消費者或第三人
    時，應負連帶賠償責任。但企業經營者能證明其無過失者，
    法院得減輕其賠償責任。」，「輸入商品或服務之企業經營
    者，視為該商品之設計、生產、製造者或服務之提供者，負
    本法第七條之製造者責任。」，消費者保護法第7條第1、3
    項、第8條第1項、第9條分別定有明文。「消費者保護法第
    七條第一項或第二項所規定之商品製造者侵權責任，須商品
    有安全或衛生上之危險，致生損害於消費者或第三人之生命
    、身體、健康、或財產。」(最高法院88年度台上字第2842
    號民事裁判意旨參照)。
　⒉上訴人主張被上訴人負責製造系爭儀器，竟為系爭儀器手臂
    處會彈伸之設計，且未於系爭儀器手臂會驟然彈跳處，張貼
    警示標誌及緊急處理危險之方法致使伊組裝產品，遭彈伸儀
    器手臂撞擊，受有系爭傷害，被上訴人顯然違反消費者保護
    法第7條第1項之規定云云。經查:
　⑴系爭儀器通過產品安全檢測(見原審卷第37至88頁），並取得
    行政院衛生署醫療器材許可證(核准展延至104年2月23日)，
    尚難謂系爭儀器未符合當時科技水準合理期待之安全性。
　⑵被上訴人於系爭儀器產品說明書，就組裝步驟5「組裝照射器
    」已載明❶將ㄇ型架⑮上的旋鈕，對準手臂上的螺絲孔旋緊，(
    鎖緊時務必注意卡槽是否卡入，確保接頭和手臂密切接合）
    。❷轉動照射器檢查是否轉動順暢。❸手臂電源線及DC線⑩插
    入照射器的插座請確認插頭是否插到底）等文字。並以放大
    「注意危險」四字字體之方式，提醒消費者「拆卸照射器時
    ，請務必先將支撐手臂伸張至最高點（最大角度），以免驟
    然彈伸傷人」(下稱系爭警告標示)，並檢附組裝圖片二紙為
    據（見原審卷第93頁）。顯見系爭儀器產品說明書，早已就
    系爭儀器燈罩ㄇ型架上之旋扭部分，恐消費者因操作疏失未
    將手臂伸張至最高，造成彈伸傷人之危險，預先告知消費者
    並註記系爭警告標示。又被上訴人於本件產品說明書上亦有
    服務電話，以供消費者對系爭儀器受有緊急危險之諮詢(見
    原審卷第89頁），並非未設緊急處理危險之方法。上訴人以
    被上訴人未於明顯處為警告標示及緊急處理危險方法，致伊
    受有系爭傷害，違反消費者保護法第7條第2項之規定云云，
    並無可採。
　⑶上訴人固主張:伊有看到系爭警告標示，惟伊係組裝，並非拆
    卸系爭儀器，並無系爭警告標示之適用云云。經查:被上訴
    人出售系爭儀器時，系爭儀器分為15部分，需由消費者將15
    部位名稱表所示之15部分組裝完成，始得使用，此有系爭儀
    器產品說明書(組裝、操作說明)上之部位名稱及組裝步驟可
    稽(見原審卷第90、92至93頁）。系爭警告標示註記在說明
    書且組裝步驟之步驟5下方，並特別強調係「拆卸照射器」
    ，而非拆卸系爭儀器，足見該警告標示係組裝系爭儀器過程
    中之注意事項，旨在提醒消費者於組裝系爭儀器過程中，若
    有(組裝前)拆卸系爭儀器中之照射器時(照射器為系爭儀器
    之編號⑦部位，見原審卷第90頁之部位名稱表)，應注意系爭
    警告標示內容，即「務必先將支撐手臂伸張至最高點（最大
    角度），以免驟然彈伸傷人」。是系爭警告標示係針對系爭
    儀器組裝所為之警語，否則，系爭警告標示既註記在系爭儀
    器產品說明書中，系爭儀器產品說明書又係供消費者購買新
    品儀器之組裝、操作之說明，豈有可能在教導消費者組裝過
    程中，即於其組裝步驟之步驟5下方，突兀出現拆卸系爭儀
    器之警示？上訴人主張伊係組裝，並非拆卸系爭儀器，並無
    系爭警告標示之適用云云，洵無可採。
　⑷次查:上訴人於原審審理時陳稱：伊當時乃將系爭儀器手臂拉
    直，如果將系爭儀器手臂完全拉高的話，依其身高，根本無
    法安裝云云（見原審卷第186頁），然查:系爭儀器伸張高度
    之轉折處，約至一般成年女性之肩膀處，業據被上訴人提出
    照片一紙為證（見原審卷第209頁），上訴人為成年女性，
    若將系爭儀器手臂完全拉高的話，亦不會發生無法安裝之情
    ，上訴人上開陳述，並無可採。況系爭儀器產品說明書上亦
    載有被上訴人地址，及服務專線電話，已如上述，上訴人若
    未能依系爭儀器產品說明書之說明，將系爭儀器手臂完全拉
    高，應先詢問被上訴人之後，確認無危險後，再行組裝，以
    維安全。詎上訴人未依系爭儀器產品說明書之說明及系爭警
    告標示，於安裝系爭儀器時，僅將系爭儀器手臂拉直，並未
    將手臂伸張至最高點，則被上訴人抗辯:上訴人未合理使用
    系爭儀器乙節，即非無據。
　⑸再按「損害賠償責任，除行為人之行為具不法性、被害人受
    有損害外，尚須以行為人之不法行為與被害人所受損害間具
    有相當因果關係為其成立要件。」(最高法院98年度台上字
    第1452號判決意旨參照)。上訴人主張伊因組裝系爭儀器時
    ，遭彈伸儀器手臂撞擊，受有系爭傷害云云，固提出108年9
    月10日記載上訴人受有系爭傷害之○○醫療財團法人○○○○醫院
    診斷證明書、急診病歷、照片、急診護理過程紀錄為據(見
    補字卷第23至29頁)，然該等資料僅能證明上訴人於108年9
    月10日受有系爭傷害，至上訴人所受傷害是否係使用或組裝
    系爭儀器，遭彈伸儀器手臂撞擊所致，並無法證明，亦即上
    訴人並無法證明其損害之發生與系爭儀器之使用具有相當因
    果關係，亦難令被上訴人負消費者保護法第7條第3項之損害
    賠償責任。
  ⒊上訴人主張被上訴人應負民法第184條第2項之侵權行為責   
   任:
  　依據醫療器材管理辦法(該辦法於111年3月16日經衛生福利
    部衛授食字第1111600549號令發布廢止，惟本件110年9月9
    日，被上訴人出售系爭儀器時仍有適用)第2條規定，醫療器
    材依據風險程度，分為三等級，而系爭儀器為治療儀，與日
    戴型或日拋型隱形眼鏡、血糖機、血壓計、體溫器、耳溫槍
    、衛生棉條、保險套、低波治療儀等同屬第二類醫療器材，
    有郵購買賣通路選購醫療器材Q＆A附卷可查(見原審卷第117
    頁），係屬消費者得以採買居家使用需醫療器材，上訴人並
    未提出必由出售器材廠商提供專員到府安裝必要之法律規定
    。復觀諸被上訴人所提出之系爭儀器產品說明書，内容除就
    組裝步驟逐一分解並以圖說輔助外，說明書之封面更提供「
    組裝及操作說明影片請掃描QR Code」(見原審卷第89頁），
    供消費者組裝前先行觀覽組裝影片確保組裝流程之安全。說
    明書上亦記載服務專線電話（見原審卷第89頁），以解決消
    費者透過買賣通路購買醫療器材而無法實際檢視商品，或者
    因為產品之使用或操作有疑慮時之諮詢需要。上訴人自得自
    行閱讀產品說明書，進行安裝。上訴人主張被上訴人由伊自
    行安裝系爭儀器，而未能提供專人到府安裝服務，顯係違反
    保護他人之法律等情，自非可採。
　㈡上訴人依消費者保護法第7條第1、2項、第9條及民法第184條
    第2項、第195條第1項規定請求被上訴人給付非財產上損害5
    0萬元有無理由?
    系爭儀器確有符合當時科技水準合理期待之安全性之情形，
　　且被上訴人既已在系爭儀器說明書之組裝步驟項下以放大字
    體加註系爭警告標示，上訴人復能證明伊受有系爭傷害與伊
    使用系爭儀器之使用間具相當因果關係，又就系爭儀器，被
    上訴人並無提供每位消費者到府組裝之義務，要不能因而認
    被上訴人有違反保護他人法律之情事，均如上㈠所述，則上
    訴人依消費者保護法第7條第1、2項、第9條及民法第184條
    第2項、第195條第1項規定，請求被上訴人給付非財產上損
    害50萬元，即屬無據。
六、綜上所述，上訴人依消費者保護法第7條第1、2項、第9條及
    民法第184條第2項、第195條第1項之規定，請求被上訴人應
    給付50萬元本息，非屬正當，不應准許。從而原審所為上訴
    人敗訴之判決，並無不合。上訴論旨指摘原判決此部分不當
    ，求予廢棄改判，為無理由，應駁回其上訴。
七、本件事證已臻明確，兩造其餘之攻擊或防禦方法及所用之證
    據，認為均不足以影響本判決之結果，爰不逐一論列，附此
    敘明。
八、據上論結，本件上訴為無理由，依民事訴訟法第449條第1項
    、第78條，判決如主文。
中　　華　　民　　國　　111 　年　　8 　　月　　18　　日
                  民事第三庭    審判長法  官  吳森豐

                                      法  官  郭貞秀

                                      法  官  孫玉文
上為正本係照原本作成。
不得上訴。
中　　華　　民　　國　　111 　年　　8 　　月　　18　　日

                                      書記官  鄭鈺瓊